臺灣高等法院臺中分院刑事判決
110年度上訴字第998號
上  訴  人  
即  被  告  張金樹
選任辯護人  簡文修律師（法扶律師）                  
上列上訴人即被告因違反毒品危害防制條例等案件，不服臺灣臺
中地方法院109年度訴字第3047號中華民國110年3月30日第一審
判決（起訴案號：臺灣臺中地方檢察署109年度偵字第34794號；
移送併辦案號：臺灣臺中地方檢察署110年度偵字第1324號），
提起上訴，本院判決如下：
    主  文
原判決關於其事實欄二、三及定應執行刑部分，均撤銷。
乙○○犯附表二、三主文欄所示之罪，各處如附表二、三主文欄所
示之刑及沒收。
其餘上訴駁回（即原判決事實欄一部分）。
附表三撤銷改判與上訴駁回（即附表一）各罪所處之刑，應執行
有期徒刑捌年陸月；附表二撤銷改判各罪所處之刑，應執行有期
徒刑壹年。
    事  實
一、乙○○明知甲基安非他命係毒品危害防制條例第2條第2項第2
    款所列管之第二級毒品，亦經衛生福利部公告屬藥事法第22
    條第1項第1款所列之禁藥，不得非法持有、轉讓、販賣，竟
    分別為以下犯行：
  ㈠乙○○基於販賣第二級毒品以營利之各別犯意，以其持用之三
    星廠牌行動電話1支（插用門號0000000000號SIM卡）與附表
    一各編號所示購毒者聯繫交易毒品事宜後，即於附表一各編
    號所示交易時間、地點，販賣第二級毒品甲基安非他命予附
    表一各編號所示之人（詳細交易之對象、時間、地點、金額
    及數量，均如附表一所示）。
  ㈡乙○○另基於轉讓屬禁藥之第二級毒品甲基安非他命之各別犯
    意，分別於附表二各編號所示轉讓時間、地點，以附表二各
    編號所示轉讓方式，將禁藥甲基安非他命無償提供予附表二
    各編號所示受讓者施用，而轉讓禁藥甲基安非他命予該等受
    讓者。
  ㈢乙○○為伺機販售以牟利，而基於意圖販賣而持有第二級毒品
    之犯意，於109年11月16日上午某時，在臺中市某處，以新
    臺幣（下同）4萬2000元之價格，向真實姓名年籍不詳之人
    購入第二級毒品甲基安非他命16包（總淨重：34.3297公克
    ，總純質淨重：32.7350公克）後而持有之，擬伺機尋找買
    主出售牟利。惟未及販出，即於同日下午2時10分許，在臺
    中市○○區○○○路000巷00號前，為警持搜索票執行搜索時，在
    有偵查犯罪職權之機關或公務員尚未發覺其意圖販賣而持有
    上開第二級毒品之犯行前，主動向員警表明上述犯行，並將
    上開甲基安非命交予警方查扣，自首而接受裁判，復經警當
    場扣得上開行動電話，而查悉上情。
二、案經臺中市政府警察局刑事警察大隊報告臺灣臺中地方檢察
    署檢察官偵查起訴及移送併辦。
    理  由
一、證據能力之說明
　㈠按現行刑事訴訟法為保障被告之反對詰問權，排除具有虛偽
    危險性之傳聞證據，以求實體真實之發見，於該法第159條
    第1項明定被告以外之人於審判外之言詞或書面陳述，除法
    律有規定者外，不得作為證據。而刑事訴訟法第159條之1至
    第159條之4有傳聞法則之例外規定，且被告以外之人於審判
    外之陳述，雖不符該4條之規定，而經當事人於審判程序同
    意作為證據，法院審酌該言詞陳述或書面陳述作成時之情況
    ，認為適當者，亦得為證據；當事人、代理人或辯護人於法
    院調查證據時，知有第159條第1項不得為證據之情形，而未
    於言詞辯論終結前聲明異議者，視為有前項之同意，刑事訴
    訟法第159條之5定有明文。再本條之立法意旨，在於確認當
    事人對於傳聞證據有處分權，得放棄反對詰問權，同意或擬
    制同意傳聞證據可作為證據，屬於證據傳聞性之解除行為，
    如法院認為適當，則不論該傳聞證據是否具備刑事訴訟法第
    159條之1至第159條之4所定情形，均容許作為證據（最高法
    院104年度第3次刑事庭會議決議意旨、104年度台上字第209
    3號判決意旨參照）。本判決以下所引用被告以外之人於審
    判外之陳述，雖查無符合刑事訴訟法第159條之1至之4之情
    形，惟經檢察官、被告、辯護人於原審及本院準備程序時對
    於證據能力均未聲明異議（見原審卷第85、204頁，本院卷
    第129至134、263至270頁），本院審酌後認為該等證據均為
    法院事實認定之重要依據，作為本案之證據均屬適當，故依
    刑事訴訟法第159條之5規定，均具有證據能力。
　㈡又刑事訴訟法第159條第1項所謂「被告以外之人於審判外之
    言詞或書面陳述」，並不包含「非供述證據」在內，其有無
    證據能力，自應與一般物證相同，端視其取得證據之合法性
    及已否依法踐行證據之調查程序，以資認定（最高法院97年
    度台上字第3854號判決可資參照）。另本院以下所引用之非
    供述證據，與本件事實具有自然關聯性，且核屬書證、物證
    性質，又查無事證足認有違背法定程式或經偽造、變造所取
    得等證據排除之情事，復經本院依刑事訴訟法第164條、第1
    65條踐行物證、書證之調查程序，認具有證據能力。
二、認定犯罪事實所憑之證據及理由 
  ㈠事實欄一部分
　　⑴上揭事實欄一所載犯罪事實，業據被告於警詢、偵訊、原
      審及本院準備程序、審理時均坦承不諱（見109年度偵字
      第34794號卷《下稱偵34794卷》第13至27、151至156、157
      至158、159至160、163至164頁，原審卷第39至43、82、2
      10至212、229至231頁，本院卷第128、271至274頁），核
      與證人盧○○（見109年度他字第7852卷《下稱他7852卷》第5
      3至65、99至103頁）、陳國維（見他7852卷第219至251、
      301至305頁，偵34794卷第159至161頁）、陳美鳳（見他7
      852卷第311至339、397至401頁，偵34794卷第157至158頁
      ）、張書政（見他7852卷第141至151、167至171頁）、鄒
      順發（見他7852卷第107至112、131至135頁）於警詢及偵
      訊時證述之情節相符，並有通訊監察譯文（見他7852卷第
      79至83頁、127至128、157、271至279、357至359頁）、
      門號0000000000號（盧○○）、0000000000號（陳美鳳）行
      動電話之通聯調閱查詢單（見他7852卷75、281頁）、門
      號0000000000號（乙○○）行動電話之通聯調閱查詢單（見
      偵34794卷第75頁）在卷可稽，及扣案之SAMSUNG廠牌行動
      電話1支（插用門號0000000000號SIM卡）為憑，足徵被告
      上開任意性自白核與事實相符，堪予採信。
　　⑵按販賣毒品之所謂販賣行為，係行為人基於營利之目的，
      而販入或賣出毒品而言。販賣毒品者，其主觀上須有營利
      之意圖，且客觀上有販賣之行為，即足構成，至於實際上
      是否已經獲利，則非所問。即於有償讓與他人之初，係基
      於營利之意思，並著手實施，而因故無法高於購入之原價
      出售，最後不得不以原價或低於原價讓與他人時，仍屬販
      賣行為。必也始終無營利之意思，縱以原價或低於原價有
      償讓與他人，方難謂為販賣行為，而僅得以轉讓罪論處（
      最高法院93年度台上字第1651號判決意旨參照）。又販賣
      毒品係政府嚴予查緝之違法行為，且可任意分裝或增減其
      分量，各次買賣之價格，當亦各有差異，隨供需雙方之資
      力、關係之深淺、需求之數量、貨源之充裕與否、販賣者
      對於資金之需求如何即殷切與否，以及政府查緝之態度，
      進而為各種不同之風險評估，而為機動性之調整，因之販
      賣之利得，除經坦承犯行，或帳冊價量均記載明確外，委
      難察得實情，是縱未確切查得販賣賺取之實際差價，但除
      別有事證，足認係按同一價格轉讓，確未牟利之情形外，
      尚難執此認非法販賣之事證有所不足，致知過坦承者難辭
      重典，飾詞否認者反得逞僥倖，而失情理之平。況販賣者
      從各種「價差」或「量差」或係「純度」謀取利潤方式，
      或有差異，然其所圖利益之非法販賣行為目的，則屬相同
      ，並無二致；衡諸毒品取得不易，量微價高，依一般社會
      通念以觀，凡為販賣之不法勾當者，倘非以牟利為其主要
      誘因及目的，應無甘冒被查緝法辦重刑之危險，平白無端
      義務為該買賣之工作，是其販入之價格必較售出之價格低
      廉，而有從中賺取買賣差價牟利之意圖及事實，應屬符合
      論理法則且不違背社會通常經驗之合理判斷。查被告於原
      審審理時自承：我販賣1000元毒品利潤為300、400元，販
      賣2000元毒品可以賺600、700元等語（見原審卷第215頁
      ），足見被告係為牟取不法利益而為附表一各次販賣毒品
      犯行，被告顯然有藉由販賣毒品從中營利之意圖，亦堪認
      定。
　　⑶被告就事實欄一所為附表一各次販賣第二級毒品犯行，事
      證明確，應予依法論科。 
  ㈡事實欄二部分
　　⑴上揭事實欄二所載犯罪事實，業據被告於警詢、偵訊、原
      審及本院準備程序、審理時均坦承不諱（見偵34794卷第1
      3至27、151至156頁，原審卷第39至43、82、210至212、2
      29至231頁，本院卷第128、274頁），核與證人呂○○（見
      他7852卷第9至14、43至45頁）、鍾淑晴（見他7852卷第1
      75至181、209至213頁）於警詢及偵訊時證述之情節相符
      ，並有通訊監察譯文（見他7852卷第17、183至185頁）、
      門號0000000000號（乙○○）行動電話之通聯調閱查詢單（
      見偵34794卷第75頁）在卷可稽，及扣案之SAMSUNG廠牌行
      動電話1支（插用門號0000000000號SIM卡）為憑，足徵被
      告上開任意性之自白核與事實相符，堪予採信。
　　⑵被告就事實欄二所為附表二各次轉讓屬禁藥之第二級毒品
      甲基安非他命犯行，事證明確，應予依法論科。 
  ㈢事實欄三部分
　　⑴上揭事實欄三所載犯罪事實，業據被告於警詢、偵訊、原
      審及本院準備程序、審理時均坦承不諱（見偵34794卷第5
      至11、151至152、163至164頁，原審卷第41至42、82至83
      、210至212、229至231頁，本院卷第128、275頁），並有
      現場查獲證物照片(見偵34794卷第61頁)、衛生福利部草
      屯療養院草療鑑字第1091100317號鑑驗書、草療鑑字第10
      91100318號鑑驗書（見110年度偵字第1324卷第109至115
      、117至123頁）在卷可稽，及扣案之第二級毒品甲基安非
      他命16包（總淨重：34.3297公克，總純質淨重：32.7350
      公克）為憑，足徵被告上開任意性自白核與事實相符，堪
      予採信。
　　⑵被告就事實欄三所為意圖販賣而持有第二級毒品甲基安非
      他命犯行，事證明確，應予依法論科。
三、論罪及法律適用之說明 
　㈠事實欄一部分
　　⑴按甲基安非他命屬毒品危害防制條例第2條第2項第2款所公
      告列管之第二級毒品，不得持有、販賣，是核被告就附表
      一各編號所為，均係犯毒品危害防制條例第4條第2項之販
      賣第二級毒品罪。
　　⑵被告就前開各次販賣第二級毒品，而持有第二級毒品之低
      度行為，為販賣之高度行為所吸收，均不另論罪。
  ㈡事實欄二部分
 　 ⑴按甲基安非他命係毒品危害防制條例所規定之第二級毒品
      ，亦屬於藥事法所稱之「禁藥」（即藥事法第22條第1項
      項第1款所稱之「經中央衛生主管機關明令公告禁止製造
      、調劑、輸入、輸出、販賣或陳列之毒害藥品」）。而明
      知為禁藥而轉讓者，藥事法第83條第1項亦定有處罰明文
      。故行為人明知甲基安非他命為禁藥而轉讓予他人者，除
      成立毒品危害防制條例第8條第2項之轉讓第二級毒品罪外
      ，亦構成藥事法第83條第1項之轉讓禁藥罪，此係屬同一
      犯罪行為而同時有二種法律可資處罰之法條（規）競合情
      形，應依「重法優於輕法」、「後法優於前法」等法理，
      擇一處斷。而毒品危害防制條例第8條第2項轉讓第二級毒
      品罪之法定本刑為「6月以上5年以下有期徒刑，得併科新
      臺幣70萬元以下罰金」；藥事法第83條第1項轉讓禁藥罪
      之法定本刑為「7年以下有期徒刑，得併科新臺幣5千萬元
      以下罰金」；故除轉讓之第二級毒品達淨重10公克以上，
      或讓與未成年人、懷胎婦女，而有應依毒品危害防制條例
      第8條第6項或第9條之規定加重其刑至2分之1之情形者（
      因分則加重，法定最重本刑為有期徒刑7年6月，自較藥事
      法第83條第1項之罪之法定本刑為重）外，則藥事法第83
      條第1項之罪之法定本刑，顯較毒品危害防制條例第8條第
      2項之罪之法定本刑為重，依前述「重法優於輕法」之法
      理，自應優先適用藥事法第83條第1項之規定處斷（最高
      法院106年度台上字第1247號判決，109年度台上字第1089
      號判決意旨參照）。經查被告就事實欄二轉讓予呂○○、鍾
      淑晴之甲基安非他命，並無積極證據證明已超過行政院依
      毒品危害防制條例第8條第6項頒訂之「轉讓毒品加重其刑
      之數量標準」第2條第1項第2款規定之淨重10公克之數量
      ，且其轉讓之對象並非未成年人或懷胎婦女，是依罪疑惟
      輕原則，應為被告有利之認定，自應優先適用藥事法第83
      條第1項之規定處斷，是核被告就附表二各編號所為，均
      係犯藥事法第83條第1項之轉讓禁藥罪。
 　 ⑵按持有甲基安非他命之行為與轉讓行為同為實質上一罪之
      階段行為，高度之轉讓行為既已依藥事法加以處罰，依法
      律適用完整性之法理，其低度之持有甲基安非他命行為，
      自不能再行割裂適用毒品危害防制條例加以處罰（最高法
      院82年度臺上字第4076號、第6613號判決意旨參照），而
      藥事法對於持有禁藥之行為未設有處罰規定，故就被告轉
      讓前持有甲基安非他命之低度行為，不另予處罰，附此敘
      明。
  ㈢事實欄三部分　　　 
    ⑴按行為人意圖營利而購入毒品，其主觀上雖認知係為銷售
      營利，客觀上並有購入毒品之行為，惟仍須對外銷售，始
      為販賣行為之具體實現。此之對外銷售，自買賣毒品之二
      面關係以觀，固須藉由如通訊設備或親洽面談與買方聯繫
      交易，方能供買方看貨或與之議價，以實現對特定或可得
      特定之買方銷售；至於對不特定人或特定多數人行銷，進
      行宣傳、廣告，以招攬買主之情形（例如在網路上或通訊
      軟體「LINE」群組，發布銷售毒品之訊息以求售），因銷
      售毒品之型態日新月異，尤以現今網際網路發達，透過電
      子媒體或網路方式宣傳販毒之訊息，使毒品之散布更為迅
      速，依一般社會通念，其惡性已對於販賣毒品罪所要保護
      整體國民身心健康之法益，形成直接危險，固得認開始實
      行足以與販賣毒品罪構成要件之實現具有必要關聯性之行
      為，已達著手販賣階段；然行為人意圖營利而購入毒品後
      ，在尚未尋找買主前，即為警查獲，既未對外銷售或行銷
      ，難認其意圖營利而購入毒品之行為，與該罪之構成要件
      實現具有必要關聯性，即非屬著手販賣之行為，應僅成立
      意圖販賣而持有毒品罪。綜上，行為人意圖營利而購入毒
      品，在尚未尋找買主前，即為警查獲，其主觀上雖有營利
      之意圖，客觀上亦有購入毒品之行為，但其既未對外銷售
      ，亦無向外行銷之著手販賣行為，自難認已著手實行販賣
      毒品，應論以意圖販賣而持有毒品罪（最高法院109年度
      台上大字第4861號裁定意旨參照）。查被告係為伺機販售
      以牟利，而購入扣案之第二級毒品甲基安非他命16包，然
      隨即為警查獲，且綜觀全案卷證資料，並無任何證據足證
      被告已有與人進行看貨、議價、磋商等「銷售」之行為，
      揆諸前揭說明，應認被告就事實欄三所為，係犯毒品危害
      防制條例第5條第2項之意圖販賣而持有第二級毒品罪。公
      訴人於原審審理時就被告此部分所為，更正所犯法條為毒
      品危害防制條例第4條第2項、第6項之販賣第二級毒品未
      遂罪（見原審卷第220頁），容有未洽，然因起訴之基本
      社會事實同一，僅係法律評價有異，且原審及本院審理時
      ，均已當庭告知被告上開所犯罪名，對其防禦權亦無妨礙
      ，爰依法變更起訴法條。
    ⑵被告意圖販賣而持有第二級毒品甲基安非他命，其持有第
      二級毒品之低度行為，為其意圖販賣而持有第二級毒品之
      高度行為所吸收，不另論罪。
  ㈣被告就附表一編號1至9所示9次販賣第二級毒品犯行、就附表
    二編號1至3所示3次轉讓禁藥犯行及附表三所示意圖販賣而
    持有第二級毒品犯行，均犯意個別、行為互殊，應予以分論
    併罰。
  ㈤刑之加重、減輕事由  
  　⑴被告前因違反毒品危害防制條例案件，經臺灣臺中地方法
      院以108年豐簡字第496號判決判處有期徒刑5月確定，並
      於109年5月18日徒刑執行完畢等情，有臺灣高等法院被告
      前案紀錄表在卷可稽。其受上開有期徒刑執行完畢後，5
      年內故意再犯本件有期徒刑以上之各罪，均為累犯，參酌
      司法院釋字第775號解釋意旨，認被告對於刑罰之反應力
      顯然薄弱，考量累犯規定所欲維護法益之重要性及事後矯
      正行為人之必要性，除無期徒刑不得加重外，均應依刑法
      第47條第1項之規定加重其刑。
  　⑵按犯第4條至第8條之罪於偵查及歷次審判中均自白者，減
      輕其刑，毒品危害防制條例第17條第2項定有明文。又被
      告就轉讓甲基安非他命之行為，於偵查及歷審中均自白，
      擇一適用藥事法第83條第1項規定論處罪刑時，仍應依修
      正前之毒品危害防制條例第17條第2項規定減輕其刑，最
      高法院109年度台上大字第4243號刑事裁定意旨可資參照
      。是被告就附表一各次販賣第二級毒品犯行、附表二各次
      轉讓禁藥犯行及附表三所示意圖販賣而持有第二級毒品犯
      行，於偵查、原審及本院審理時均自白犯罪，故就被告本
      件所犯犯行，均應依毒品危害防制條例第17條第2項之規
      定，減輕其刑。
  　⑶按刑法第62條前段所定之自首減輕其刑，係以對於未發覺
      之罪自首而受裁判為要件。故犯罪行為人應於有偵（調）
      查犯罪職權之公務員未發覺犯罪事實或犯罪人之前自首犯
      罪，並接受裁判，兩項要件兼備，始能邀減輕寬典之適用
      （最高法院94年度台上字第5690號、104年度台上字第296
      2號判決意旨參照）。又刑法第62條所謂發覺，係指有偵
      查犯罪職權之公務員已知悉犯罪事實與犯罪之人而言，該
      管公務員對犯人發生嫌疑，須有確切之根據得為合理之可
      疑者，始足當之，否則即為單純主觀上之懷疑;而犯罪事
      實亦必確實存在，且為該管公務員所確知，始屬相當，如
      犯罪事實並不存在而懷疑其已發生，或雖已發生，而為該
      管公務員所不知，僅係推測其已發生而與事實巧合，均與
      已發覺之情形有別。查被告於109年11月16日下午2時10分
      許，自其女友鍾淑晴位於臺中市○○區○○○路000巷00號住處
      開門走向其機車時，經警持搜索票叫住被告，並出示搜索
      票詢問其身上有無毒品，經被告主動向警方告知其身上有
      甲基安非他命，並自其身上口袋將扣案之甲基安非他命16
      包拿出交予警方查扣，業經被告於警詢時供明在卷（見偵
      34794卷第9頁），並有現場查獲證物照片在卷可佐（見偵
      34794卷第61頁），又被告於109年11月17日偵訊時主動供
      出其購入該甲基安非他命16包係為伺機販售以牟利（見偵
      34794卷第152、163頁），足見員警查獲被告當時並非有
      何確切根據足認被告購入及持有扣案之第二級毒品甲基安
      非他命犯行之合理可疑，更遑論員警已確知被告係出於伺
      機販售以牟利之意圖而購入，故員警詢問被告身上有無毒
      品時，至多出於單純主觀上懷疑或推測被告涉有上開持有
      第二級毒品犯行，與刑法第62條所稱之發覺尚屬有別。是
      被告就附表三所示意圖販賣而持有第二級毒品之犯行，係
      在有偵查犯罪職權之公務員尚未發覺前，即自動自首該犯
      罪，嗣並於偵訊、原審及本院準備程序及審理均到庭坦認
      上開犯行而接受裁判，是就附表三所示意圖販賣而持有第
      二級毒品犯行部分，應依刑法第62條前段規定減輕其刑。
  　⑷另犯毒品危害防制條例第4條至第8條、第10條或第11條之
      罪，供出毒品來源，因而查獲其他正犯或共犯者，減輕或
      免除其刑，為同條例第17條第1項所明定。而所謂「供出
      毒品來源，因而查獲者」，係指具體提供毒品來源之資訊
      ，使有偵查（或調查）犯罪職權之公務員知悉而對之發動
      偵查（或調查），並因而破獲者而言（最高法院99年度台
      上字第4392號判決參照）。經查，本件並未因被告之供述
      而查獲其他正犯或共犯，有臺中市政府警察局刑事警察大
      隊110年8月18日中市警刑五字第1100031476號函暨檢附之
      偵查職務報告、臺灣臺中地方檢察署110年8月24日中檢謀
      穆109偵34794字第1109081406號函在卷足憑（見本院卷第
      193至197、245頁），是本案自無毒品危害防制條例第17
      條第1項規定之適用，併予敘明。
  　⑸又刑法第59條所規定之酌量減輕其刑，係裁判上之減輕，
      必以犯罪之情狀可憫恕，認為宣告法定最低度之刑猶嫌過
      重者，始有其適用；如別有法定減輕之事由，應先依法定
      減輕事由減輕其刑後，科以最低刑度，猶嫌過重時，始得
      為之。衡諸被告明知販賣、轉讓第二級毒品甲基安非他命
      予他人，足以使人施用後，導致精神障礙與性格異常，甚
      至造成人民生命健康受損之危險以及成癮性，對社會治安
      及國人身心之戕害匪淺等犯罪情狀，客觀上並無何情輕法
      重，足以引起一般同情之可堪憫恕情形，況被告所犯各罪
      業依上開減刑規定減輕其刑如前，實難認尚有何科以最低
      法定刑度仍有情輕法重、顯可憫恕之情形，是本院認被告
      上開犯行已無再依刑法第59條規定減輕其刑之必要，附此
      敘明。
  　⑹綜上，被告就附表一、二各編號所示犯行，同有刑法第47
      條第1項累犯加重其刑、毒品危害防制條例第17條第2項偵
      審自白減刑等事由；就附表三所示犯行，同有刑法第47條
      第1項累犯加重其刑、毒品危害防制條例第17條第2項偵審
      自白減輕事由、刑法第62條前段自首減刑事由，各應依刑
      法第70、71條規定分別先加重（不得加重部分除外）後再
      遞減輕之。
  ㈥檢察官移送併辦部分（110年度偵字第1324號），與起訴部分
    犯罪事實相同，為事實上同一案件，本院自應併予審酌。
四、駁回上訴之說明：
    原審審理結果，認被告就事實欄一所犯附表一各次販賣第二
    級毒品罪部分，事證明確，予以論罪科刑，並審酌被告販賣
    毒品之對象人數、次數、數量、犯罪之動機、目的、手段、
    所生危害程度、犯後態度、智識程度、家庭經濟狀況等一切
    情狀，分別量處如附表一各編號主文欄所示之刑，並敘明沒
    收之依據及理由（詳如後述），經核原審判決就此部分認事
    用法並無違誤，並已依相關減刑規定及具體斟酌刑法第57條
    各款所列情形，而於法定刑之範圍量刑，亦與罪刑相當原則
    、比例原則無違，要無輕重失衡或偏執一端之情形，量刑亦
    屬妥適，是被告就此部分提起上訴請求從輕量刑，並無理由
    ，應予駁回。
五、撤銷改判及定應執行刑之說明：
  ㈠原審以被告就事實欄二、三所示犯行事證明確，予以論罪科
    刑，固非無見，惟查：
　　⑴被告就事實欄二所示轉讓禁藥犯行，於偵查、原審及本院
      審理時均自白犯罪，依最高法院109年度台上大字第4243
      號刑事裁定意旨，應依毒品危害防制條例第17條第2項之
      規定減輕其刑，然原審未及審酌前揭最高法院大法庭裁定
      意旨減輕其刑，尚有未恰。
　　⑵被告就事實欄三所示犯行，依最高法院109年度台上大字第
      4861號裁定意旨，應係犯毒品危害防制條例第5條第2項之
      意圖販賣而持有第二級毒品罪（理由詳如前述），然原審
      未予審酌前揭最高法院大法庭裁定意旨，逕論以販賣第二
      級毒品未遂罪，尚有未合。
　　⑶綜上，原審判決既有上開可議之處，要屬無可維持，自應
      由本院將原判決關於事實欄二、三部分予以撤銷改判。
  ㈡爰以被告之責任為基礎，審酌被告無視於國家對於杜絕毒品
    犯罪之禁令，竟轉讓毒品供他人施用，並為伺機販售以牟利
    ，而購入數量不少之第二級毒品甲基安非他命，對社會具有
    高度之危害性，行為洵不足取，兼衡其轉讓之對象及持有毒
    品之數量、坦承犯行之犯後態度、自陳國中畢業、離婚、需
    扶養母親、以賣菜為業（見原審卷第215頁，本院卷第279頁
    ）等一切情狀，分別量處如主文第2項所示之刑。
  ㈢又原審判決就被告所犯事實欄二、三所示犯行，業經本院撤
    銷改判，而其就被告本件所犯各罪宣告刑所定應執行之刑，
    亦因此部分宣告刑經本院予以撤銷而失所附麗，自應由本院
    併予撤銷。本院衡酌被告所犯各罪侵害法益之異同、對侵害
    法益之加重效應、時間、空間之密接程度，再考量刑罰邊際
    效應隨刑期而遞減及行為人所生痛苦程度隨刑期而遞增之情
    形、受刑人復歸社會之可能性，而為整體評價後，就上開附
    表三撤銷改判及駁回上訴（即附表一）部分，均宣告不得易
    科罰金及易服社會勞動之刑，定其應執行有期徒刑八年六月
    ；另就附表二撤銷改判部分，均宣告得易服社會勞動之刑，
    定其應執行有期徒刑一年。
六、沒收之說明
　㈠按查獲之第一、二級毒品及專供製造或施用第一、二級毒品
    之器具，不問屬於犯罪行為人與否，均沒收銷燬之，毒品危
    害防制條例第18條第1項前段定有明文。查扣案之第二級毒
    品甲基安非他命16包（總淨重：34.3297公克，總純質淨重
    ：32.7350公克），係被告意圖販賣而持有，應依毒品危害
    防制條例第18條第1項前段規定，於被告所犯附表三之罪刑
    項下宣告沒收銷燬。另上揭毒品之包裝袋因直接包覆毒品，
    其上顯留有該毒品之殘渣，衡情自難與之析離，亦無析離之
    必要，應整體視之為毒品，併予宣告沒收銷燬，至鑑驗耗損
    之部分，既已滅失，即無庸為沒收銷燬之諭知。
　㈡又犯第4條至第9條、第12條、第13條或第14條第1項、第2項
    之罪者，其供犯罪所用之物，不問屬於犯罪行為人與否，均
    沒收之，毒品危害防制條例第19條第1項定有明文。查扣案
    之三星廠牌行動電話1支（插用門號0000000000號SIM卡），
    係被告用以聯繫附表一各編號所示販賣毒品犯行及附表三所
    示意圖販賣而持有毒品犯行之用，業據被告於原審審理時供
    述明確（見原審卷第209頁），並有通訊監察譯文為憑，足
    認上開行動電話係供被告上開犯行所用之物，不問屬於犯罪
    行為人與否，自應依上開規定，於被告所犯附表一各編號所
    示販賣毒品犯行及附表三所示意圖販賣而持有毒品犯行之罪
    刑項下宣告沒收。
　㈢另刑法第38條之1第1項、第3項規定「犯罪所得，屬於犯罪行
    為人者，沒收之。但有特別規定者，依其規定。」、「前二
    項之沒收，於全部或一部不能沒收或不宜執行沒收時，追徵
    其價額」。查被告就附表一編號1至2、4至8所示販賣毒品犯
    行，分別已向購毒者取得全部價款；另就附表一編號3所示
    販賣毒品犯行僅取得5000元價款（尚欠款1500元），業據被
    告供承明確，且該等犯罪所得並未扣案，自應依上開規定，
    於被告所犯附表一編號1至2、3至8所犯各罪項下就取得之犯
    罪所得分別宣告沒收，並諭知於全部或一部不能沒收或不宜
    執行沒收時，追徵其價額。至於被告就附表一編號9所示販
    賣毒品犯行尚未取得任何價款，自無犯罪所得應予沒收及追
    徵價額之問題，附此敘明。
　㈣至於扣案之吸食器1組係供被告自己施用毒品所使用，業經被
    告於原審時供明在卷（見原審卷第209頁），且無證據證明
    係供被告遂行本件犯行所用之物，爰不予宣告沒收。　　
據上論斷，應依刑事訴訟法第368條、第369條第1項前段、第364
條、第299條第1項前段、第300條，毒品危害防制條例第4條第2
項、第5條第2項、第17條第2項、第18條第1項前段、第19條第1
項，藥事法第83條第1項，刑法第11條、第47條第1項、第62條前
段、第51條第5款、第38條之1第1項、第3項，判決如主文。
本案經檢察官洪明賢提起公訴及移送併辦，經檢察官甲○○到庭執
行職務。 
中　　華　　民　　國　　110 　年　　9　　月　 　28　　日
            刑事第七庭   審判長法　官  梁  堯  銘
                               法　官  王  鏗  普
                               法　官  羅  國  鴻
以上正本證明與原本無異。
均得上訴。
如不服本判決應於收受送達後20日內向本院提出上訴書狀，其未
敘述上訴理由者，並得於提起上訴後20日內向本院補提理由書狀
（均須按他造當事人之人數附繕本）「切勿逕送上級法院」。因
疫情而遲誤不變期間，得向法院聲請回復原狀。 
                               書記官  吳  姁  穗
　　　　　　　　　　　　　　　  
中　　華　　民　　國　　110 　年　　9 　　月　　28　　日
【所犯法條】
毒品危害防制條例第4條
製造、運輸、販賣第一級毒品者，處死刑或無期徒刑；處無期徒
刑者，得併科新臺幣3千萬元以下罰金。
製造、運輸、販賣第二級毒品者，處無期徒刑或10年以上有期徒
刑，得併科新臺幣1千5百萬元以下罰金。
製造、運輸、販賣第三級毒品者，處7年以上有期徒刑，得併科
新臺幣1千萬元以下罰金。
製造、運輸、販賣第四級毒品者，處5年以上12年以下有期徒刑
，得併科新臺幣5百萬元以下罰金。
製造、運輸、販賣專供製造或施用毒品之器具者，處1年以上7年
以下有期徒刑，得併科新臺幣1百50萬元以下罰金。
前五項之未遂犯罰之。

毒品危害防制條例第5條
意圖販賣而持有第一級毒品者，處無期徒刑或10年以上有期徒刑
，得併科新臺幣7百萬元以下罰金。
意圖販賣而持有第二級毒品者，處5年以上有期徒刑，得併科新
臺幣5百萬元以下罰金。
意圖販賣而持有第三級毒品者，處3年以上10年以下有期徒刑，
得併科新臺幣3百萬元以下罰金。
意圖販賣而持有第四級毒品或專供製造、施用毒品之器具者，處
1年以上7年以下有期徒刑，得併科新臺幣1百萬元以下罰金。

藥事法第83條
明知為偽藥或禁藥，而販賣、供應、調劑、運送、寄藏、牙保、
轉讓或意圖販賣而陳列者，處7年以下有期徒刑，得併科新臺幣5
千萬元以下罰金。
犯前項之罪，因而致人於死者，處7年以上有期徒刑，得併科新
臺幣1億元以下罰金；致重傷者，處3年以上12年以下有期徒刑，
得併科新臺幣7千5百萬元以下罰金。
因過失犯第1項之罪者，處2年以下有期徒刑、拘役或科新臺幣5
百萬元以下罰金。
第1項之未遂犯罰之。
【附表一】
編號 購毒者 交易時間、地點 交易毒品數量 交易金額 （新臺幣） 主   文（原審） 1 盧○○ 109年9月24日下午7時 40分許  臺中市○○區○○路000號（家樂福豐原店）1樓 甲基安非他命1包（約0.3公克） 1000元 （已付） 乙○○犯販賣第二級毒品罪，累犯，處有期徒刑伍年貳月。扣案之三星廠牌行動電話壹支（含門號0000000000號SIM卡壹張）沒收及未扣案之犯罪所得新臺幣壹仟元沒收，於全部或一部不能沒收或不宜執行沒收時，追徵其價額。 2 陳國維 109年9月26日下午4、5時許 　 臺中市后里工業區附近 甲基安非他命1包（約0.3公克） 1000元 （已付） 乙○○犯販賣第二級毒品罪，累犯，處有期徒刑伍年貳月。扣案之三星廠牌行動電話壹支（含門號0000000000號SIM卡壹張）沒收及未扣案之犯罪所得新臺幣壹仟元沒收，於全部或一部不能沒收或不宜執行沒收時，追徵其價額。 3 陳國維 109年10月5日上午1時15分許  臺中市后里工業區附近 甲基安非他命1包（約1.7公克） 6500元 （賒欠1500元） 乙○○犯販賣第二級毒品罪，累犯，處有期徒刑伍年伍月。扣案之三星廠牌行動電話壹支（含門號0000000000號SIM卡壹張）沒收及未扣案之犯罪所得新臺幣伍仟元沒收，於全部或一部不能沒收或不宜執行沒收時，追徵其價額。 4 張書政 109年10月7日上午11時31分許  臺中市○○區○○路000號（家樂福豐原店）前 甲基安非他命1包 2000元 （已付） 乙○○犯販賣第二級毒品罪，累犯，處有期徒刑伍年參月。扣案之三星廠牌行動電話壹支（含門號0000000000號SIM卡壹張）沒收及未扣案之犯罪所得新臺幣貳仟元沒收，於全部或一部不能沒收或不宜執行沒收時，追徵其價額。 5 鄒順發 109年10月8日下午5時許  臺中市西區三民路與公館路口 甲基安非他命1包（約0.7公克） 3000元 （已付） 乙○○犯販賣第二級毒品罪，累犯，處有期徒刑伍年肆月。扣案之三星廠牌行動電話壹支（含門號0000000000號SIM卡壹張）沒收及未扣案之犯罪所得新臺幣參仟元沒收，於全部或一部不能沒收或不宜執行沒收時，追徵其價額。 6 陳美鳳 109年10月8日下午7時許  臺中市○○區○○路000號4樓501室 甲基安非他命1包（約0.3公克） 1000元 （已付） 乙○○犯販賣第二級毒品罪，累犯，處有期徒刑伍年貳月。扣案之三星廠牌行動電話壹支（含門號0000000000號SIM卡壹張）沒收及未扣案之犯罪所得新臺幣壹仟元沒收，於全部或一部不能沒收或不宜執行沒收時，追徵其價額。 7 盧○○ 109年10月13日 18時30分許  臺中市○○區○○路000號（家樂福豐原店）1樓 甲基安非他命1包（約0.3公克） 1000元 （已付） 乙○○犯販賣第二級毒品罪，累犯，處有期徒刑伍年貳月。扣案之三星廠牌行動電話壹支（含門號0000000000號SIM卡壹張）沒收及未扣案之犯罪所得新臺幣壹仟元沒收，於全部或一部不能沒收或不宜執行沒收時，追徵其價額。 8 陳美鳳 109年10月14日下午8 時20分許  臺中市○○區○○路000號4樓501室 甲基安非他命1包（約0.3公克） 1000元 （已付） 乙○○犯販賣第二級毒品罪，累犯，處有期徒刑伍年貳月。扣案之三星廠牌行動電話壹支（含門號0000000000號SIM卡壹張）沒收及未扣案之犯罪所得新臺幣壹仟元沒收，於全部或一部不能沒收或不宜執行沒收時，追徵其價額。 9 陳國維 109年10月16日下午10時12分許  臺中市○○區○○路000號4樓501室 甲基安非他命1包 2000元 （未付） 乙○○犯販賣第二級毒品罪，累犯，處有期徒刑伍年參月。扣案之三星廠牌行動電話壹支（含門號0000000000號SIM卡壹張）沒收。 
【附表二】
編號 受讓者 轉讓時間、地點 轉讓方式 主    文 1 呂○○ 109年9月28日下午12時許  臺中市○○區○○○道0段000號 將微量之甲基安非他命（無證據證明已達淨重10公克以上）以衛生紙包著，放置在址設臺中市○○區○○○道0段000號火鍋店內之電鍋旁，提供予呂○○施用 乙○○犯轉讓禁藥罪，累犯，處有期徒刑伍月。 2 鍾淑晴 109年10月13日下午9時許  臺中市○○區○○○路000巷00號 將微量之甲基安非他命（無證據證明已達淨重10公克以上）置入吸食器內燒烤，提供予鍾淑晴施用 乙○○犯轉讓禁藥罪，累犯，處有期徒刑伍月。 3 鍾淑晴 109年11月13日下午9時許  臺中市○○區○○○路000巷00號 將微量之甲基安非他命（無證據證明已達淨重10公克以上）置入吸食器內燒烤，提供予鍾淑晴施用 乙○○犯轉讓禁藥罪，累犯，處有期徒刑伍月。 

【附表三】
犯罪事實 主   文 如犯罪事實三所示 乙○○犯意圖販賣而持有第二級毒品罪，累犯，處有期徒刑壹年陸月。扣案之第二級毒品甲基安非他命壹拾陸包（總純質淨重：參拾貳點柒參伍零公克）沒收銷燬；扣案之三星廠牌行動電話壹支（含門號0000000000號SIM卡壹張）沒收。